【裁判字號】    92,上易,11
【裁判日期】    920130
【裁判案由】    違反保護令
【裁判全文】
臺灣高等法院臺南分院刑事判決               九十二年度上易字第一一號    Ｃ
      上  訴  人
      即  被  告  甲  ○  ○
右上訴人因違反家庭暴力防治法案件，不服臺灣台南地方法院九十一年度易字第八三
一號中華民國九十一年十一月二十日第一審判決（起訴案號：臺灣台南地方法院檢察
署九十一年度偵字第二四六四號，移送併辦案號：同署九十一年度偵字第五九五五號
），提起上訴，本院判決如左：
      主      文
原判決撤銷。
甲○○連續違反法院依家庭暴力防治法第十三條所為禁止直接或間接騷擾及遠離住居
所之民事通常保護令裁定，處有期徒刑月，如易科罰金，以佰元折算壹日。
      事      實
一、甲○○與乙○○曾有為期一年餘之同居關係，共同生活於臺南市○○○路一巷七
    號，並育有一子，民國九十年五月三十日，二人在同居處因故爭吵，互為傷害（
    均分別提出告訴）後分居，乙○○遷出至臺南市○○路二一七巷三十弄七號居住
    ，渠二人間具有家庭暴力防治法第三條第二款之曾有事實上夫妻關係之家庭成員
    關係。乙○○於九十年五月三十日與甲○○爭吵，遭甲○○持刀砍傷，經就醫治
    療後，即遷出原同居處所，拒與甲○○見面，詎甲○○即不斷至乙○○住處丟石
    頭、踢鐵門及大聲叫罵，復以電話騷擾乙○○子女陳雅惠、陳純賢、陳幸琴，原
    審民事庭乃依乙○○之聲請，於九十一年一月三十日依家庭暴力防治法第十三條
    之規定，核發九十年度家護字第五四二號民事通常保護令，裁定：(一)甲○○不得
    對乙○○、乙○○之子女陳雅惠、陳純賢、陳幸琴實施身體或精神上不法侵害行
    為；(二)甲○○不得直接或間接對乙○○、乙○○之子女陳雅惠、陳純賢、陳幸琴
    為騷擾、通話之聯絡行為；(三)甲○○應遠離乙○○之住居所（臺南市○○路二一
    七巷三○弄七號）、乙○○之女陳雅惠工作場所（臺南市○○路九六號）最少一
    百公尺，上開保護令並經甲○○於九十一年二月八日合法收受。詎甲○○於上開
    民事通常保護令之有效期間內，竟基於違反上開民事通常保護令之概括犯意，先
    後在下列時地，連續為下列違反上開民事通常保護令之行為：
（一）九十一年三月二日十時許，甲○○攜子至臺南市○○路二一七巷三○弄七號乙
      ○○住所門前十公尺處，見乙○○搭乘其女婿尤超彥所駕車號ＴＧ─○二五○
      號自小客車欲駛出時，即以所騎機車阻擋在前，經乙○○報警求助，臺南市警
      察局第六分局員警到場勸導，甲○○始讓開，騎車離去，甲○○復接續前一犯
      意，旋在鄰近之臺南市○○路空軍八一四醫院前，攔下由陳明揚駕駛之車號Ｐ
      Ｇ─八二一號計程車，囑陳明揚尾隨ＴＧ─○二五○號自小客車行駛，以此方
      式對乙○○為直接騷擾，行至臺南縣新化鎮拔里台二十線十七公里處，適有
      員警執行交通勤務，乙○○乃停車求助，甲○○見乙○○停車，亦囑陳明揚停
      車，並下車走到乙○○車旁，為警當場查獲。
（二）九十一年六月三日十七時許，甲○○因有關小孩申報戶藉之問題，前往臺南市
      ○○路二一七巷三○弄七號乙○○住所，欲找乙○○理論，而在上開住所門前
      約六公尺處大聲嚷嚷，要乙○○讓小孩報戶籍，且逢人即拿出小孩照片，詢問
      乙○○之鄰居，小孩是否與乙○○長得很相像，以此方式間接騷乙○○。
二、案經臺南縣警察局新化分局報請臺灣臺南地方法院偵查起訴及移送併案審理。
      理      由
一、訊據上訴人即被告甲○○固坦承有於右揭時地至告訴人乙○○住處門前及攔下計
    程車之事實，惟辯稱：伊至告訴人乙○○住處，係因小孩吵著要找父親，並不是
    要騷擾告訴人，攔計程車則係為帶小孩四處逛逛，並未跟蹤告訴人云云。然查：
（一）九十一年三月二日十時許，乙○○之女婿尤超彥開車搭載乙○○，欲自臺南市
      ○○路二一七巷三○弄七號前外出辦事時，被告攜子騎乘機車擋在尤超彥車前
      ，經警到場勸導始讓出道路，乙○○駛離後，被告旋又攔下計程車屬司機自後
      跟隨乙○○所乘之自小客車，至臺南縣新化鎮拔里台二十線十七公里處，適
      遇警方取締交通違規，乙○○立即停車請求警方處理，為警當場逮捕被告之事
      實，業據告訴人乙○○於警訊及原審偵審中指訴綦詳；核與證人即告訴人之女
      婿尤超彥於偵查中證稱：九十一年三月二日上午，伊前往載伊岳父乙○○，當
      時被告帶著小孩擋在車前，不讓渠等離開，伊岳父就打電話請警察來處理，警
      察到達後將被告拉到旁邊，伊開車駛出大同路，被告就騎機車跟上來，伊要開
      上快速道路速度放慢，後面計程車就跟著放慢，一路上都跟著，直到新化，伊
      看到交通警察就停車求助，計程車也跟著停車等語（見偵查卷第二九反面至三
      ○頁）；又證人即九十一年三月二日上午趕往現場處理之警員程建彰於偵查及
      原審調查時證稱：伊據報趕到現場時，看到甲○○抱著一個三、四歲之小男孩
      ，在距離告訴人門口旁邊約十公尺左右那裡大聲吵鬧，告訴人稱被告擋在該處
      吵鬧不讓車出去，要伊將被告驅離，伊就勸導被告，要被告不要在現場吵鬧，
      被告後來有退到旁邊，告訴人車子就先行離開現場，約一、二公鐘之後，被告
      也騎機車離去等語（見偵查卷第三○頁反面及原審卷第一九、二○頁）；以及
      證人即計程車司機陳明揚於警訊及偵查中證稱：被告於九十一年三月二日十時
      許在臺南市○○路八一四號空軍醫院前攔下伊所駕駛之車號ＰＧ─八二一號計
      程車，要伊尾隨一部ＴＧ─○二五○號自小客車，伊就依照被告之指示駕駛，
      該自小客車約於十時五十分許在台二十線國八道路口突然停車於路邊，被告也
      立即要伊停車，並下車走到該自小客車旁等語（見警卷及偵查卷第三○頁）均
      大致相符，足認被告確有至告訴人上開住所門前十公尺處阻擋其去路，及尾隨
      告訴人等對告訴人直接騷擾之行為，被告辯稱其不是要騷擾告訴人，攔下計程
      車是要帶小孩四處逛逛云云，委無足採。
（二）九十一年六月三日十七時許，被告在上開乙○○住所門前約六公尺處大聲嚷嚷
      ，要乙○○讓小孩報戶籍，且逢人即拿出小孩照片，詢問乙○○之鄰居，小孩
      是否與乙○○長得很相像之事實，業經告訴人乙○○於警訊及原審偵審中指訴
      綦詳；核與證人即告訴人之鄰居王武吉於警訊及原審調查時證稱：九十一年六
      月三日十七時許，有一名女子在伊住處門口拿相片問伊，小孩是否與告訴人長
      得很像，該名女子並未與告訴人講話，是對著路人大聲講話，好像要讓大家知
      道小孩與告訴人長得很像這件事，該名女子在該處待了十幾分鐘等語（見原審
      卷第六○頁及第八一至八二頁）；及證人即告訴人之鄰居陳王金鳳於警訊中證
      稱：伊於九十一年六月三日十七時許聽到門外有人在爭吵，即出門查看，就看
      見一名女子站在伊住處門口旁，距離告訴人住處約六公尺，大聲喊叫說小孩要
      讀書，叫告訴人讓小孩報戶籍等語（見原審卷第六二頁反面）均大致相符；參
      諸被告於原審審理中供承其於九十一年六月三日，有將小孩之照片拿給乙○○
      的鄰居看，鄰居說很像乙○○一節（見原審卷第一○四頁），足見被告於九十
      一年六月三日十七時許，確係獨自一人拿著小孩照片至告訴人住所門前約六公
      尺處，大聲嚷嚷要告訴人讓小孩報戶籍，並向告訴人之鄰居表明小孩與告訴人
      很相像，藉此要告訴人幫小孩報戶籍，其辯稱至該處係因小孩吵著要找父親云
      云，不足採信。
（三）被告與告訴人曾同居一年餘，九十年五月三十日因故爭吵互為傷害後分居，乙
      ○○遷至臺南市○○路二一七巷三十弄七號居住，二人間有家庭暴力防治法第
      三條第二款之曾有事實上夫妻關係之家庭成員關係；被告前於九十年五月三十
      日持刀將告訴人砍傷，經告訴人向臺灣台南地方法院聲請核發民事通常保護令
      ，法院已於九十一年一月三十日依家庭暴力防治法第十三條之規定，核發上開
      民事通常保護令所規定之事項，該保護令於九十一年二月四日寄存送達予臺南
      市第一分局文化派出所，被告於九十一年二月八日十六時五十五分許領取上開
      通常保護令，並於九十一年二月十八日提起抗告，經本院於九十一年三月二十
      一日以九十一年度家護抗字第二三號裁定駁回被告之抗告，被告並於九十一年
      三月二十九日收受該抗告駁回之裁定等節，業經原審依職權調閱本院九十年度
      家護字第五四二號、本院九十一年度家護抗字第二三號民事通常保護令卷宗查
      核屬實；又被告於警訊及原審調查時均供承其經警方通知後，有收到通常保護
      令，知悉告訴人已向法院申請上開保護令及該保護令之內容，並有對本院之通
      常保護令提起抗告等情無訛（見警卷、併案警卷及原審卷第一○二頁），足見
      被告對於該保護令禁止其直接或間接騷擾告訴人及最少遠離告訴人上址住所一
      百公尺之規定，顯有認識，卻在上開保護令有效期間內，仍至告訴人上址住所
      門前，對告訴人為前開騷擾行為，其違反保護令罪之犯行，事證明確，應予依
      法論科。
二、按家庭暴力防治法所稱騷擾者，謂任何打擾、警告、嘲弄或辱罵他人之言語、動
    作或製造使人心生畏佈情境之行為，是被告前往告訴人上址住所門前，阻擋告訴
    人之車輛出入、攔下計程車尾隨告訴人車後及大聲嚷嚷要告訴人該小孩報戶籍，
    拿小孩照片予告訴人之鄰居觀看，稱係告訴人小孩之行為，核係犯家庭暴力防治
    法第五十條第二款之違反法院依同法第十三條所為之直接或間接騷擾之保護令罪
    、同條第四款之違反法院依同法第十三條所為之遠離住居所之保護令罪。公訴人
    認被告前開行為事實，已達對告訴人實施精神上不法侵害之程度，係犯家庭暴力
    防治法第五十條第一款之違反保護令罪，尚有未洽，惟本院所認定之犯罪事實與
    公訴人起訴書所載之基本事實同一，本院自得就起訴事實，變更檢察官所引法條
    。被告前揭違反保護令罪，係違反法院民事通常保護令之一個行為，僅違反之保
    護令之內容有二項，故被告前揭違反保護令犯行，仍係一行為而犯一罪。被告先
    後二次違反保護令犯行，時間緊接，所犯構成要件相同，顯係基於概括犯意所為
    ，應依連續犯之規定，論以一罪，並加重其刑。
三、原審予以論罪科刑固非無見，惟查原審法院係依家庭暴力防治法第十三條規定，
    核發保護令，已如前述，原判決認係違反同法第十五條核發之保護令，第十三條
    所為禁止直接或間接騷擾及遠離住居所之民事通常保護令裁定顯有違誤。被告上
    訴未具理由，空言不服雖無可取，惟原判決既有可議，自應由本院將原判決撤銷
    。爰審酌被告犯罪之動機、手段、其多次不顧法院所發通常保護令為前揭違反上
    開保護令之行為，顯欠缺法紀觀念及對告訴人之危害、犯罪後態度等一切情狀，
    量處如主文所示第二項之刑，並諭知易科罰金之折算標準。
四、被告經合法傳喚，無正當理由不到庭，不待其陳述逕行判決。
據上論斷，應依刑事訴訟法第三百七十一條、第三百六十九條第一項前段、第三百六
十四條、第二百九十九條第一項前段、第三百條，家庭暴力防治法第五十條第二款、
第四款，刑法第十一條前段、第五十六條，罰金罰鍰提高標準條例第二條，判決如主
文。
本案經檢察官吳忠賢到庭執行職務。
中    華    民    國      九十二      年      一      月      三十      日
                                  臺灣高等法院臺南分院刑事第二庭
                                      審判長法官  游    明    仁
                                            法官  陳    清    溪
                                            法官  蘇    重    信
右正本證明與原本無異。
不得上訴。
                                      法院書記官  李    珍    鳳
中    華    民    國      九十二      年      二      月      六        日
附錄法條：
家庭暴力防治法第五十條：
違反法院依第十三條、第十五條所為之下列裁定者，為本法所稱之違反保護令罪，處
三年以下有期徒刑、拘役或科或併科新台幣十萬元以下罰金︰
一  禁止實施家庭暴力行為。
二  禁止直接或間接騷擾、接觸、通話或其他連絡行為。
三  命遷出住居所。
四  遠離住居所、工作場所、學校或其他特定場所。
五  命完成加害人處遇計畫：戒癮治療、精神治療、心理輔導或其他治療、輔導。


司法院資訊處製作；財團法人民間司法改革基金會備份。
